臺灣臺北地方法院民事判決　　　　　　95年度婚字第518號
原　　　告　甲○○
訴訟代理人　鄭世脩律師
被　　　告　乙○○
訴訟代理人　吳信吉律師
上列當事人間請求履行同居事件，經本院於民國96年1月18日言
詞辯論終結，本院判決如下：
    主      文
被告應與原告同居。
訴訟費用由被告負擔。
    事實及理由
一、原告起訴主張：被告於民國87年11月1日起無正當理由即與
    原告分居，迄今已逾7、8年，且均無聯絡，顯然違背夫妻同
    居義務，爰先位聲明依民法第1001條之規定訴請被告履行同
    居義務，另兩造分居已長達近10年，早已無夫妻之實，並備
    位聲明依民法第1052條第2項之規定，訴請判決離婚等語。
二、被告則以：兩造結婚近30載，結婚以來，被告協助原告白手
    起家，並撫育一子一女，不料原告竟喜新厭舊，自84年起即
    有外遇，並經鈞院以87年度易字第1097號妨害婚姻及家庭案
    件判決有期徒刑4月確定，原告並無悔意，甚而尋隙與被告
    爭吵並出手毆打被告，且與訴外人羅美玲同居，被告始答應
    與原告分居，並有分居協議書為證；兩造分居係肇因於原告
    外遇及其主動之提議，雙方並已簽訂分居協議且分居多年：
    惟被告同意與原告於被告現在住所地同居等語，並聲明：原
    告之訴駁回。
三、原告主張兩造婚姻關係現仍存續中，兩造於87年11月1日起
    即分居等事實，業據原告提出戶籍謄本為證，並經證人張景
    翔即兩造之子女到庭結證屬實（見本院95年9月21日言詞辯
    論筆錄），復為被告所不爭執，自堪信為真實。
四、按夫妻互負同居之義務，但有不能同居之正當理由者，不在
    此限，民法第1001條定有明文。而婚姻以夫妻共同生活為目
    的，配偶間自應協力維持共同生活之幸福與圓滿，而同居乃
    夫妻雙方和諧協力始克達成；且按夫妻之住所，由雙方共同
    協議之；未為協議或協議不成時，得聲請法院定之；法院為
    前項裁定前，以夫妻共同戶籍地推訂為其住所，民法1002條
    亦定有明文。換言之，夫妻間之關係至為密切，乃有使夫妻
    之住所單一化之必要，因此住所何在，原依有無久住之意思
    為斷，純係基於法律政策之要求，此與夫妻同居之義務，係
    構成婚姻本質之內容，除法律成分外，尚有道德及情感上成
    分者有別。是縱使夫或妻未住於其住所，而係另居於他處，
    亦不能免除於該他處互負同居之義務。茲本件兩造固於結婚
    後協議分居，惟查，被告有與原告同居之義務，已如上述，
    至於兩造同居之住所，即應由兩造協議決定之，於無法達成
    協議時，尚得請求法院定之。茲查被告同意與原告同居，僅
    就兩造同居之住所尚有爭議，然被告仍負與原告同居之義務
    ，已如上述，是以原告本於夫妻關係，起訴請求被告履行同
    居義務，洵有所本，應予准許。
五、又原告先位之訴即履行同居之訴，已獲勝訴之判決，此係備
    位之訴之解除條件，則原告備位之訴即離婚之訴因解除條件
    已成就，本院即無庸再就原告備位之訴予以審酌之必要，附
    此敘明。
六、訴訟費用之依據：民事訴訟法第78條。
中　　華　　民　　國　　96　　年　　 2　　月　　5     日
    　            家事法庭法  官  李莉苓
以上為正本係照原本作成。
如對本判決上訴，須於判決送達後20日之不變期間內，向本院提
出上訴狀
中　　華　　民　　國　　96　　年　　 2　　月　　5     日
                          書記官  廖素芳
